【裁判字號】    99,訴,778
【裁判日期】    990611
【裁判案由】    損害賠償
【裁判全文】
臺灣臺中地方法院民事判決               99年度訴字第778號
原  告  乙○○
被  告  甲○○    國民
上當事人間請求損害賠償事件，由本院刑事庭移送前來，本院於
中華民國99年5月13日言詞辯論終結，判決如下：
    主      文
被告應給付原告新台幣參拾萬元，及自民國九十九年二月七日起
至清償日止，按週年利率百分之五計算之利息。
原告其餘之訴駁回。
訴訟費用由被告負擔十分之一，餘由原告負擔。
本判決原告勝訴部分，於原告以新台幣捌萬元為被告供擔保後，
得假執行。但被告如於執行標的物拍定、變賣前，以新台幣參拾
萬元為原告預供擔保，得免為假執行。
原告其餘假執行之聲請駁回。
    事實及理由
一、原告主張：原告與訴外人黃枋為夫妻，結婚已有16年，婚後
    感情融洽，並育有2子。被告前於民國95年11月間，因在址
    設臺中縣梧棲鎮○○路上之御將理容KTV店從事坐檯陪酒工
    作，而結識原告之配偶黃枋。乃其明知黃枋為有配偶之人，
    竟自96年5月至97年10月止，在台中縣沙鹿鎮鎮○路○段95號
    租屋處與台中縣梧棲鎮某汽車旅館內，與黃枋發生性行為多
    次。被告所為之相姦行為，並經本院刑事庭以99年度易字第
    178號判決判處相姦罪刑。被告明知黃枋為有配偶之人，卻
    仍與之發生相姦行為，不法侵害原告身為黃枋配偶之權益，
    致使原告夫妻失和，黃枋甚至因此對原告施以家庭暴力，令
    原告傷心欲絕．對原告心理及生理均造成嚴重傷害，致原告
    精神深受打擊，被告顯然不法侵害原告基於配偶關係之身分
    法益甚明，且損害原告之配偶權益情節重大，使原告身心飽
    受煎熬，依民法第184條第1項及第195條第1項、第3項規定
    ，被告自應負侵權行為損害賠償責任。爰於被告被訴妨害家
    庭之刑事訴訟程序附帶提起本件民事訴訟，請求被告賠償精
    神慰撫金新台幣（下同）300萬元及加給法定遲延利息。並
    聲明：（1）被告應給付原告300萬元，及自起訴狀繕本送達
    翌日起至清償日止，按週年利率百分之5計算之利息；（2
    ）願供擔保，請准宣告假執行。
二、被告則以：伊知道黃枋有配偶，然黃枋騙伊要與原告離婚，
    後來伊才知道黃枋並沒有離婚，伊亦是受害人，且伊被黃枋
    害得連工作都沒有了，原告請求精神慰撫金300萬元太高，
    並不合理等語，資為抗辯。並聲明：（1）原告之訴及假執
    行之聲請均駁回；（2）如受不利判決，願供擔保，請准宣
    告免為假執行。
三、兩造不爭執之事項：
（一）被告前於95年11月間在址設臺中縣梧棲鎮○○路上之御將
      理容KTV店從事坐檯陪酒工作時，結識原告之配偶黃枋，
      明知黃枋為有配偶之人，竟自96年5月間某日起至97年10
      月間某日止，在臺中縣梧棲鎮某汽車旅館內、及其位於臺
      中縣沙鹿鎮鎮○路○段95號之租屋處內，與黃枋為多次之
      性行為。
（二）被告上開行為構成相姦罪，業經本院刑事庭以99年度易字
      第178號判處罪刑。
四、原告主張訴外人黃枋為其配偶，被告明知黃枋為有配偶之人
    ，竟自96年5月間某日起至97年10月間某日止，在臺中縣沙
    鹿鎮鎮○路○段95號租屋處與臺中縣梧棲鎮某汽車旅館內、
    ，陸續與之發生姦淫行為多次之事實，為兩造所不爭執，並
    經證人即黃枋於被告被訴妨害家庭之刑事案件（案號：99年
    度易字第178號）偵查中及審理時證述屬實，復參以被告所
    為上開妨害家庭之行為，亦經本院事庭判處相姦罪刑，業據
    本院調取99年度易字第178號妨害家庭刑事案件查閱無誤，
    並有該判決書附卷可稽，自堪信為真實。
五、按因故意或過失，不法侵害他人之權利者，負損害賠償責任
    ；次按不法侵害他人之身體、健康、名譽、自由、信用、隱
    私、貞操，或不法侵害其他人格法益而情節重大者，被害人
    雖非財產上之損害，亦得請求賠償相當之金額。此項規定，
    於不法侵害他人基於父、母、子、女或配偶關係之身分法益
    而情節重大者，準用之，民法第184條第1項前段及第195條
    第1項、第3項分別定有明文。復按通姦足以破壞夫妻間之共
    同生活，而非法之所許，此從公序良俗之觀點可得斷言，不
    問所侵害係何權利，對於配偶之他方應構成共同侵權行為。
    婚姻係以夫妻之共同生活為其目的，配偶應互相協力保持其
    共同生活之圓滿安全及幸福，而夫妻互守誠實，係為確保其
    共同生活之圓滿安全及幸福之必要件條件，故應解為配偶因
    婚姻契約而互負誠實之義務，配偶之一方行為不誠實，破壞
    共同生活之圓滿安全及幸福者，即為違反因婚姻契約之義務
    而侵害他方之權利，亦經最高法院55年臺上字第2053號判例
    闡釋甚明。經查：
（一）原告與訴外人黃枋於83年6月1日結婚，有戶籍謄本附上開
      刑事卷可憑，被告明知黃枋為有配偶之人，竟於前述時地
      與黃枋發生性關係多次，自足以已破壞原告家庭生活之圓
      滿安全及幸福，使原告之婚姻因而破碎，原告於婚姻關係
      中遭此事故，難免受到週遭親朋好友之指點竊論，極為不
      堪，且又須面對丈夫背叛之椎心之痛，內心自飽受煎熬。
      更何況原告與訴外人黃枋結褵已16年，婚後並育有二子，
      乃黃枋竟不顧多年夫妻情份，與被告發生姦情，置家庭妻
      小於不顧，而其姦情又持續長達1年5個月之久，自足使原
      告夫妻關係所繫之信任基礎盡失，此觀諸原告陳明其活在
      丈夫之姦情背叛中，至今仍疑神疑鬼，懷疑丈夫仍有外遇
      等語甚明（見刑事附帶民事起訴狀第3頁），則原告悲憤
      、羞辱及沮喪之情，更為之重，對原告精神上之打擊自然
      甚深，是原告主張其精神上受有痛苦，自屬有稽。準此，
      被告與原告之夫黃枋之相姦行為，顯然已不法侵害原告基
      於配偶關係之身分法益（即配偶權）而情節重大，並致原
      告受有非財產上之損害，是揆諸上開規定及判例意旨，被
      告自應負侵權行為損害賠償責任。從而，原告請求被告應
      賠償其所受非財產上之損害（即精神慰撫金），於法即屬
      有據。
（二）本院斟酌原告及被告均為高中畢業，現均無工作，亦無恒
      產等情，業據兩造分別陳明在卷，並有本院調取之兩造各
      該所得調件明細表附卷可稽，足見兩造之經濟狀況尚可。
      復參酌原告與訴外人黃枋結婚已16年，婚後並堅守為人妻
      母本份，夫妻感情原本極為融洽，家庭和樂幸福，乃被告
      竟與黃枋發生相姦行為，致使原告與黃枋夫妻間共組家庭
      所需之互信基礎喪失，破壞原告家庭之幸福圓滿，此當令
      原告深受打擊，對原告心理及生理造成嚴重傷害，足徵原
      告所受精神上之痛苦非微。再者，被告於案發後，並未見
      其有何悔意及對原告有絲毫歉意，甚至於本件審理時，仍
      與原告針鋒相對，言詞尖銳，此勢必增添原告怨懟及憤恨
      不平之情緒，而加深原告之痛苦。是本院斟酌前述兩造之
      身分地位、教育程度、經濟能力、被告加害情形及原告所
      受痛苦之程度等一切情狀，認原告所得請求之非財產上損
      害賠償（即精神慰撫金）以30萬元為適當，逾此數額範圍
      之請求，尚屬無據，不應准許。
六、綜上所述，原告主張被告明知訴外人黃枋為其配偶，竟仍與
    之相姦，不法侵害其基於配偶關係之身分法益而情節重大，
    致其受有非財產上之損害等情，既屬可採。從而，原告本於
    侵權行為法律關係，請求被告給付精神慰撫金30萬元，及自
    刑事附帶民事起訴狀繕本送達翌日即99年2月7日起至清償日
    止，按週年利率百分之5計算之利息，為有理由，應予准許
    ；逾此數額範圍之請求，應屬無據，應予駁回。
七、本件事證已臻明確，兩造其餘攻擊防禦方法及舉證，與本件
    判決結果並無影響，爰不逐一論述，附此敘明。
八、兩造均陳明願供擔保，請准宣告假執行或免為假執行，就原
    告勝訴部份，經核於法均無不合，爰分別酌定相當擔保金額
    併准許之；至原告其餘假執行之聲請，因訴之駁回而失所依
    據，不應准許，應予駁回。
九、訴訟費用負擔之依據：民事訴訟法第79條。
中    華    民    國    99    年    6    月    11    日
                  民事第二庭    法  官  吳美蒼
正本係照原本作成。
如對本判決上訴，須於判決送達後20日內向本院提出上訴狀。
中    華    民    國    99    年    6    月    11    日
                                書記官

司法院資訊處製作；財團法人民間司法改革基金會備份。
